臺灣高等法院刑事裁定　　　　　　　　100年度聲再字第461號
再審聲請人
即受判決人　周輝
受 判決 人
即　被　告　李清華
上列聲請人因傷害案件，對於本院100 年度上易字第1566號，中
華民國100年10月3日所為之第二審確定判決（臺灣士林地方法院
100 年度易字第52號，起訴案號：臺灣士林地方法院檢察署99年
度偵字第9796號），聲請再審，本院裁定如下：
    主  文
再審之聲請駁回。
    理  由
一、按為受判決人之不利益聲請再審，由管轄法院之檢察官及自
    訴人為之，刑事訴訟法第428條第1項前段定有明文。依此規
    定，得為受判決人之不利益聲請再審者，以管轄法院之檢察
    官或自訴人為限，告訴人並無聲請再審之權。又法院認為聲
    請再審之程序違背規定者，應以裁定駁回之，刑事訴訟法第
    433 條亦定有明文。
二、次按有罪之判決確定後，為受判決人之利益聲請再審，必其
    聲請之理由合於刑事訴訟法第420條第1項各款所定情形之一
    ，或第421 條有足生影響於判決之重要證據漏未審酌者，始
    准許之。次按刑事訴訟法第421 條規定，不得上訴於第三審
    法院之案件，除同法第420條第1項各款規定之情形外，其經
    第二審確定之有罪判決，如就足生影響於判決之重要證據漏
    未審酌者，亦得為受判決人之利益，聲請再審。該條規定所
    稱「足生影響於判決」，係指就該證據之形式觀察，毋須經
    調查程序，已顯然可認足以動搖原確定之判決而言；又該條
    所謂「漏未審酌」，係指第二審法院判決前已發現而提出之
    證據，未予審酌者，如第二審法院依調查之結果，本於論理
    法則、經驗法則取捨證據認定事實，而就被捨棄之證據，已
    於理由內敘明其捨棄之理由者，即非屬之；而所謂「重要證
    據」，必須該證據已足認定受判決人應受無罪、或免訴、或
    輕於原審所認定之罪名方可，如不足以推翻原審所認定罪刑
    之證據，即非足生影響於原判決之重要證據。
三、聲請意旨略以：
（一）關於聲請人即受判決人周輝為同案被告李清華之不利益
      聲請再審部分：
  １．依證人許正夫於偵查及原審審理時證稱聲請人及同案被告
      高威揚、李清華等三人打來打去、打在一起等語，及同案
      被告高威揚所供承其與同案被告李清華認識等情，可證明
      同案被告李清華是幫助同案被告高威揚聯手毆打聲請人。
      本件過程中聲請人僅出手阻擋同案被告高威揚、李清華等
      毆打聲請人，故同案被告李清華並未受傷，同案被告高威
      揚於案發過程中跌到，係因聲請人遭其等毆打後自然掙扎
      反應輕推同案被告高威揚，導致高威揚重心不穩所致，原
      確定判決認被告高威揚與聲請人係屬互毆等情，與事實不
      符。
  ２．至原確定判決對於聲請人提出與證人莊本終之審判外對談
      錄音，主張同案被告李清華有毆打之情狀，認經法院勘驗
      上開錄音內容，莊本終對聲請人表示「你們二個打一個就
      不對」、「你們二個在打，我大概是第四、五台」、「他
      還是我後面」，另對談中，提到同案被告李清華從後毆打
      聲請人者，係聲請人向莊本終表示「他從後面偷偷打我」
      ，而莊本終之回答，因錄音品質不佳，無法辨識證人莊本
      終所說的精確用語，然仍可確認莊本終所述並無毆打之意
      思，從證人莊本終之對談可知，莊本終亦表示係二人互毆
      ，且對於聲請人所述李清華從後面毆打後，莊本終甚且表
      示李清華並無毆打之意。雖莊本終曾說「你們二個打一個
      就不對」，然該句話係莊本終對聲請人所述，顯見該二個
      打一個，非指高威揚、李清華共同毆打聲請人云云，固非
      無見。惟，聲請人於民國100年8月1 日巧遇案發時之目擊
      證人莊本終，並側錄聲請人與證人莊本終之對話，該對話
      內容足以證明同案被告李清華是動手毆打聲請人，並非來
      勸架。懇請法官調閱100年8月1 日聲請人與證人莊本對話
      內容之側錄光碟，即可明瞭。且同案被告高威揚、李清華
      並未證稱本件另有他人涉案；證人許正夫、李清祥、呂啟
      東均未提及同案被告李清華係在勸架；且證人許正夫亦證
      稱聲請人與同案被告高威揚、李清華等三個人打在一塊等
      語觀之，則檢察官所認同案被告李清華有參與毆打聲請人
      等情，自可認定。
  ３．綜上所述，同案被告李清華確有毆打聲請人行為之事證明
      確，請求改判處同案被告李清華有罪。
（二）關於聲請人為自己之利益聲請再審部分：
      按不得上訴第三審法院之案件，除有刑事訴訟法第320 條
      規定之情形外，其經第二審確定之有罪判決，如就足生影
      響於判決之重要證據漏未審酌者，亦得為受判決人之利益
      ，聲請再審，刑事訴訟法第42l 條定有明文。是以，聲請
      人確實係遭同案被告高威揚、李清華毆打而為正當防衛之
      行為，僅因證人莊本終、許正夫等不知詳細情狀，致客觀
      上誤認聲請人防衛之行為，係與同案被告高威揚、李清華
      。本件應詳細探究案發經過之原委，聲請人係與同案被告
      高威揚因計程車排班時差點發生碰撞致有嫌隙，嗣後遭同
      案被告高威揚找碴滋事，並非聲請人滋事找碴，故聲請人
      並無傷害犯行之意圖及故意，本件聲請人僅有因遭同案被
      告高威揚、李清華等毆打後自然掙扎反應輕推同案被告高
      威揚之反射行為，嗣高威揚因己身重心不穩而致其跌倒受
      傷，聲請人之行為，屬正當防衛之情狀，且聲請人遭毆打
      後，受傷嚴重，卻還遭法院判處拘役三十日，得易科罰金
      三萬元，量刑太重請求法院從輕發落，減輕聲請人刑期，
      本案原審就此足生影響判決結果之重要證據漏未審酌，為
      此依法聲請再審云云。
四、本院之認定：
（一）關於聲請人為同案被告李清華之不利益聲請再審部分：
      經查，聲請人係本院100 年度上易字第1566號被告李清華
      傷害案件確定判決之告訴人，有該確定判決書一件附卷可
      稽。則依上開說明，聲請人既非自訴人，尚無為受判決人
      李清華不利益而聲請再審之權限。是聲請人此部分之再審
      聲請程序，顯屬違背法律規定，應予駁回。
（二）聲請意旨關於聲請人為自己之利益聲請再審部分：
      原確定判決既已敘述各該證據與待證事實之關聯，推論犯
      罪事實之理由，且就不採納之證據，敘明其不採納之理由
      ，勾稽出事實之全貌，認定聲請人及同案被告高威揚卻有
      互毆相互傷害等情，核無任何漏未審酌重要證據之違失。
      至聲請意旨認其傷害同案被告高威揚之行為，合於正當防
      衛，且聲請人受傷害嚴重，卻還遭法院判處拘役三十日，
      得易科罰金三萬元，量刑太重云云，係指摘原確定判決有
      違背法令之情形，並非指原確定判決有何足生影響於判決
      結果之重要證據漏未審酌，自非屬刑事訴訟法第421 條之
      得以再審之事由，其聲請於法不合，亦應駁回之。
五、據上論斷，應依刑事訴訟法第433 條，裁定如主文。
中    華    民    國   100    年    11    月    30    日
                  刑事第十四庭  審判長法  官  張惠立
                                      法  官  梁耀鑌
                                      法  官  遲中慧
以上正本證明與原本無異。
不得抗告。
                                      書記官  陳泰寧
中    華    民    國   100    年    12    月    2     日